臺灣士林地方法院刑事判決
110年度金簡上字第10號
上  訴  人
即  被  告  洪瑋辰
選任辯護人  賴勇全律師（法扶律師）
上列上訴人即被告因違反洗錢防制法等案件，不服本院於中華民
國110年7月28日所為110年度審金簡字第24號第一審刑事簡易判
決（起訴案號：109年度偵字第17936號），提起上訴，本院管轄
第二審之合議庭判決如下：
    主  文
上訴駁回。
洪瑋辰緩刑貳年，並應於如附表所示之給付期限、方式及金額向
告訴人洪玉蘭支付損害賠償。
　　犯 罪 事 實 及 理 由 
一、本案經本院審理結果，認第一審判決以上訴人即被告洪瑋辰
    （下稱被告）幫助犯洗錢防制法第14條第1項之一般洗錢罪
    ，量處有期徒刑2月，併科罰金新臺幣（下同）1萬元，並諭
    知罰金如易服勞役之折算標準為1千元折算1日，經核認事用
    法及量刑均無不當，應予維持，除引用第一審刑事簡易判決
    書及檢察官起訴書記載之犯罪事實及證據外，並就證據部分
    補充：被告於本院準備程序及審理時之自白（見本院110年
    度金簡上字第10號卷【下稱本院卷】第90、140、145至146
    頁）。
二、被告提起上訴意旨初以：被告將金融帳戶存摺、提款卡及密
    碼提供予詐騙集團成員使用，是否必然成立幫助洗錢罪，實
    有疑義，況被告於原審時即已認罪，並希望與告訴人范玉蘭
    和解，然告訴人均未能出庭甚至不予回應，在此情況下，無
    法和解之不利益實不應由被告完全承擔。另本案被告應符合
    緩刑要件，然原審卻漏未衡酌，難謂符合罪責相當，自有再
    予審酌之必要，爰依法提起上訴等語。嗣於本院準備程序及
    審理時，上訴意旨則改以：我坦承原審判決之罪名，希望可
    以和告訴人和解，並請求緩刑之諭知等語（見本院卷第89至
    90、146頁），經查：
（一）被告涉及幫助犯一般洗錢罪之犯行，業據其於原審準備程
      序時坦承不諱，而原審以被告犯罪事證明確，援引刑事訴
      訟法第449條第2項、第3項、第454條第2項，洗錢防制法
      第2條第2款、第14條第1項、第16條第2項，刑法第11條前
      段、第339條第1項、第30條第1項前段、第2項、第55條、
      第42條第3項前段，刑法施行法第1條之1第1項等規定，依
      法論罪，並審酌被告因一時失慮，輕率提供金融帳戶，容
      任他人從事不法使用，助長詐欺犯罪風氣之猖獗，掩飾或
      隱匿詐欺取財之款項，增加被害人尋求救濟及治安機關查
      緝犯罪之困難，嚴重危害財產交易安全與社會經濟秩序，
      所為實不足取，惟念其犯後坦承犯行，且積極尋求與告訴
      人和解機會，惟因未獲告訴人回應而無法達成和解之犯後
      態度，復查無證據證明被告有何取得對價之情形，兼衡其
      犯罪之動機、目的、手段、所生危害、素行、自陳高職畢
      業之教育智識程度、領有中度身心障礙證明、目前從事物
      流、日薪約新臺幣2千元至3千元、單身、無家人待其扶養
      之家庭生活經濟狀況，量處被告有期徒刑2月，併科罰金1
      萬元，並諭知罰金如易服勞役之折算標準為1千元折算1日
      ，末敘明本案被告並無犯罪所得，自無沒收其犯罪所得之
      餘地，本院認原審已依刑法第57條各款事由加以權衡斟酌
      ，並在法定刑度內量處上揭之刑，復未濫用裁量權，參酌
      前開所述，即難謂有何違法之處，而被告上訴意旨未能指
      明原審量刑有何違背罪刑相當原則之情形，客觀上尚無顯
      然濫權之情形。
（二）又被告於本院準備程序及審理時就原審判決之罪名均已坦
      白承認，業如前述，可見原審於適用法律亦無違誤，是被
      告執前開理由指摘原審判決有上開違誤，請求再予審酌云
      云，亦無理由，應予駁回。
三、末查，被告前未曾因故意犯罪受有期徒刑以上刑之宣告，有
    臺灣高等法院被告前案紀錄表1份附卷可稽，其因一時失慮
    ，初罹刑典，犯後已坦承犯行，又被告希望能以分期支付方
    式賠償告訴人，告訴人經合法通知而未到庭，經本院電詢告
    訴人，告訴人表示如果被告願意賠償其10萬元，就願意原諒
    被告，且願意給被告自新之機會等語。而被告迄今已先匯1
    萬元予告訴人，且表示願意照告訴人之要求，每月匯5千元
    予告訴人等情，有本院公務電話紀錄、審理筆錄及郵政自動
    櫃員機交易明細表各1份在卷可考（見本院卷第109、117、1
    48頁），本院審酌上情，顯見被告確有贖罪悔悟之意，經過
    本次偵查、審理程序及罪刑科處，應能知所警惕，信無再犯
    之虞，因認所宣告之刑以暫不執行為適當，爰依刑法第74條
    第1項第1款規定，併予宣告緩刑2年，並依刑法第74條第2項
    第3款規定，就被告尚未給付之9萬元，命其應依附表所示之
    給付期限、方式向告訴人支付財產上之損害賠償。若被告不
    履行前述負擔，且情節重大，足認原宣告之緩刑難收其預期
    效果，而有執行刑罰之必要者，檢察官得依刑事訴訟法第47
    6條及刑法第75條之1第1項第4款規定，聲請撤銷本件緩刑之
    宣告，併此敘明。
據上論斷，應依刑事訴訟法第455 條之1第1項、第3項、第368 
條、第373條，刑法第74條第1項第1款、第2項第3款，判決如主
文。
本案經檢察官蔡啟文提起公訴，檢察官張嘉婷到庭執行職務。
中　　華　　民　　國　　111 　年　　1 　　月　　27　　日
                  刑事第三庭　審判長法　官　蕭文學
　　　　　　　　　　　　　　　　　　法　官　林正忠
　　　　　　　　　　　　　　　　　　法  官  葛名翔
以上正本證明與原本無異。
本判決不得上訴。
              　　　　              書記官  曾韻蒔
中　　華　　民　　國　　111 　年　　1 　　月　　27　　日
附表：（單位：新臺幣）
編號 告訴人 給付總金額 給付期限及給付方式  1 范玉蘭 9萬元 洪瑋辰自本判決確定之日隔月起，按月於每月10日前（含當日）匯款5千元至告訴人指定之郵局帳戶（帳號為0000000-0000000號），直至全部清償完畢為止，如有一期未付，視為全部到期。 

附件：
臺灣士林地方法院刑事簡易判決　　　 110年度審金簡字第24號
公　訴　人　臺灣士林地方檢察署檢察官
被　　　告　洪瑋辰
選任辯護人　賴勇全律師
　　　　　　林楷傑律師
上列被告因違反洗錢防制法等案件，經檢察官提起公訴（109 年
度偵字第17936號），被告於本院準備程序時自白犯罪（110 年
度審金訴字第56號），本院合議庭認宜以簡易判決處刑，裁定由
受命法官獨任逕以簡易判決處刑如下：
     主  文
洪瑋辰幫助犯洗錢防制法第十四條第一項之洗錢罪，處有期徒刑
貳月，併科罰金新臺幣壹萬元，罰金如易服勞役，以新臺幣壹仟
元折算壹日。
    事實及理由
一、本案犯罪事實及證據，除均引用檢察官起訴書之記載（如附
    件）外，另更正及補充如下：
  ㈠事實部分更正：
  1.起訴書犯罪事實欄第12至13行所載「台新國際商業銀行81
    0 -000000000000000號帳戶」，應更正為「台新國際商業銀
    行000-0000000000000000號帳戶」。
  2.起訴書犯罪事實欄第22至22行所載「匯款3 萬2 元、3 萬
    15元」，應更正為「29,987元、3 萬元」。
  ㈡證據部分補充：被告於本院民國110 年3 月8 日、同年4 月
    9 日、同年5 月14日準備程序所為之自白。
二、論罪科刑
  ㈠按刑法上之幫助犯，係對於犯罪與正犯有共同之認識，而以
    幫助之意思，對於正犯資以助力，而未參與實施犯罪之行為
    者而言（最高法院75年度台上字第1509號、84年度台上字第
    5998號、88年度台上字第1270號判決參照）。是以，如未參
    與實施犯罪構成要件之行為，且係出於幫助之意思提供助力
    ，即屬幫助犯，而非共同正犯。本案被告基於幫助詐欺取財
    及幫助掩飾詐欺所得之洗錢不確定故意，將其台新國際商業
    銀行帳戶存摺、提款卡及密碼，交予真實、姓名年籍不詳、
    自稱「徐總」所屬之詐欺集團成年成員使用，使告訴人范玉
    蘭陷於錯誤，依指示存款至被告所有之台新銀行帳戶內，款
    項旋遭轉出一空，被告主觀上可預見其所提供之前開帳戶可
    能作為對方犯詐欺罪而收受、取得特定犯罪所得使用，並因
    此遮斷金流而逃避追緝，是核被告所為，係犯刑法第30條、
    第339 條第1 項之幫助詐欺取財罪，及刑法第30條、洗錢防
    制法第14條第1 項之幫助洗錢罪。
  ㈡被告係以一幫助行為，幫助前開詐欺集團成員對告訴人實行
    詐欺犯行，並同時觸犯上開數罪名，係以一行為同時觸犯幫
    助詐欺取財罪及幫助洗錢罪，為想像競合犯，應依刑法第55
    條之規定，從一重之幫助洗錢罪處斷。
  ㈢被告提供上開金融帳戶固予正犯助力，但未參與犯罪行為之
    實行，屬幫助他人實行犯罪行為，為幫助犯，爰依刑法第30
    條第2 項之規定，減輕其刑。又被告於本院準備程序時自白
    洗錢犯罪，應依洗錢防制法第16條第2 項規定減輕其刑，並
    就幫助洗錢罪部分，依法遞減其刑。
  ㈣爰以行為人責任為基礎，並審酌被告因一時失慮，輕率提供
    金融帳戶，容任他人從事不法使用，助長詐欺犯罪風氣之猖
    獗，掩飾或隱匿詐欺取財之款項，增加被害人尋求救濟及治
    安機關查緝犯罪之困難，嚴重危害財產交易安全與社會經濟
    秩序，所為實不足取，惟念其犯後坦承犯行，且積極尋求與
    告訴人和解機會，惟因未獲告訴人回應而無法達成和解之犯
    後態度，復查無證據證明被告有何取得對價之情形，兼衡其
    犯罪之動機、目的、手段、所生危害、素行、自陳高職畢業
    之教育智識程度、領有中度身心障礙證明、目前從事物流、
    日薪約新臺幣2,000 至3,000 元、單身、無家人待其扶養之
    家庭生活經濟狀況（見本院110 年度審金訴字第56號卷110
    年3 月8 日準備程序筆錄第3 頁）等一切情狀，量處如主文
    所示之刑，並就併科罰金刑部分諭知易服勞役之折算標準，
    以資懲儆。
三、沒收部分
    按刑法之沒收，以剝奪人民之財產權為內容，兼具一般預防
    效果保安處分性質及剝奪不法利得之類似不當得利之衡平措
    施性，係對人民基本權所為之干預，自應受法律保留原則之
    限制。倘為共同犯罪，因共同正犯相互間利用他方之行為，
    以遂行其犯意之實現，本於責任共同原則，有關犯罪所得，
    應於其本身所處主刑之後，併為沒收之諭知；然幫助犯則僅
    對犯罪構成要件以外之行為加以助力，而無共同犯罪之意思
    ，自不適用責任共同原則，對於正犯所有因犯罪所得之物，
    無庸為沒收之宣告（最高法院86年台上字第6278號判決、89
    年度台上字第6946號判決參照）。經查：本案被告係將上開
    金融帳戶提供予詐欺集團，用以詐騙告訴人，業據本院認定
    如前，惟被告所為既係幫助犯，又無證據可證明被告將上開
    金融帳戶交付他人後，曾自本案詐欺集團成員處取得報酬或
    款項，已難認被告因此獲有不法利得；又上開告訴人因該詐
    欺集團成員施以詐術而匯款至上開金融帳戶後，該等款項均
    旋即遭提領一空，然卷內並無證據可認被告有參與提領或分
    得上開告訴人匯入上開金融帳戶內之款項，即難認被告有自
    該等款項中獲有所得，尚無沒收犯罪所得之問題，併此敘明
    。
四、依刑事訴訟法第449 條第2 項、第3 項、第454 條第2 項，
    洗錢防制法第2 條第2 款、第14條第1 項、第16條第2 項，
    刑法第11條前段、第30條第1 項前段、第2 項、第339 條第
    1 項、第55條、第42條第3 項前段，刑法施行法第1 條之1
    第1 項，逕以簡易判決處刑如主文。
五、如不服本判決，得自收受送達之翌日起20日內向本院提出上
    訴狀，上訴於本院第二審合議庭（須附繕本）。
本案經檢察官蔡啟文提起公訴，由檢察官郭季青到庭執行職務。
中    華    民    國   110    年    7     月    28    日
                  刑事第二庭法  官  李郁屏
以上正本證明與原本無異。
                            書記官  陳建宏
中    華    民    國   110    年    7     月    28    日

附件：
臺灣士林地方檢察署檢察官起訴書      109年度偵字第17936號
　　被　　　告　洪瑋辰　

上列被告因詐欺等案件，業經偵查終結，認應提起公訴，茲將犯
罪事實及證據並所犯法條分敘如下：
　　　　犯罪事實
一、洪瑋辰及其女友劉昱君（劉昱君所涉幫助詐欺部分，業經臺
    灣新北地方檢察署檢察官以109年度偵字第20306號案件聲請
    簡易判決處刑）均應能預見任意將金融帳戶交予他人，將可
    幫助不明詐欺集團作為詐欺取財之用，以掩飾、隱匿詐欺取
    財所得財物之來源、去向，竟仍不違背其等本意，而各基於
    幫助洗錢、幫助詐欺取財之不確定故意，於民國108年10月1
    8日晚間19時17分前某時許，由劉昱君透過通訊軟體LINE與
    真實姓名年籍不詳、暱稱「徐總」之人聯繫，共同允諾以每
    月新臺幣（下同）3萬元之代價提供其等申辦之銀行帳戶予
    對方，洪瑋辰與劉昱君先將提款卡密碼設定為對方指定之密
    碼，再於108年10月18日晚間19時17分許，共同至統一超商
    內湖區之西武門市內，洪瑋辰遂將其所申辦之台新國際商業
    銀行帳號000-000000000000000號帳戶（下稱台新銀行帳戶
    ）之存摺、提款卡，以交貨便交寄方式，寄送至統一超商三
    重區五華街門市予「徐總」，容任他人將上開台新銀行帳戶
    作為詐欺取財之工具。嗣「徐總」所屬詐欺集團成員取得上
    開銀行帳戶後，即共同基於意圖為自己不法所有之犯意聯絡
    ，於同年10月19日13時許，先後假冒網路購物網站服務人員
    、銀行主管致電范玉蘭佯稱：因公司內部疏失，致其銀帳帳
    戶將遭自動扣款，須配合至自動櫃員機依指示操作云云，致
    范玉蘭陷於錯誤，分別於同年10月21日17時45分許、18時6
    分許、18時34分許、18時42分許、18時51分許，匯款3萬2元
    、3萬15元、3萬元、3萬元、1萬6000元，至洪瑋辰之上開台
    新銀行帳戶內，旋即遭詐騙集團成員提領一空。嗣因范玉蘭
    查覺有異，報警處理，始查悉上情。
二、案經范玉蘭訴由臺南市政府警察局第一分局報告臺灣台南地
    方檢察署呈請臺灣高等檢察署檢察長令轉本署偵辦。
　　　　證據並所犯法條
一、證據清單及待證事實：
編號 證據名稱 待證事實 1 被告洪瑋辰於警詢及偵查中之供述 被告坦承於上開時、地，以每月報酬3萬元之代價將其台新銀行帳戶帳戶提供予「徐總」之人，惟矢口否認有上開洗錢、幫助詐欺取財犯行，其辯稱：當時伊和女友劉昱君沒有工作，就在臉書上找工作機會，當初也有向對方確認是合法的，有確認3次以後才寄卡片和本子出去，講白一點，就是伊等警覺心沒有這麼強，伊寄給人家有錯，但伊不知道人家是幹麻用的，對方說一個本子每個月可以給伊等3萬元，伊覺得伊等很無辜，因為伊一毛都沒有拿到云云。 2 告訴人范玉蘭於警詢中之指訴 證明其遭詐欺集團成員以上開方式詐騙，於上開時間，匯出如上開款項至被告之台新銀行帳戶內之事實。 3 證人劉昱君於偵查中之證述 證明其與被告當時因缺錢花用，而經討論後共同決定，以每個銀行帳戶每期3萬元之代價，各提供2個銀行帳戶予真實姓名年籍不詳，通訊軟體LINE暱稱「徐總」之人，且被告提供之銀行帳戶為台新銀行及中國信託銀行帳戶之事實。 4 被告洪瑋辰之台新銀行帳戶交易明細、劉昱君與「徐總」之通訊軟體LINE對話紀錄、告訴人范玉蘭之第一銀行帳號00000000000號帳戶之存摺封面影本及交易明細、桃園市政府警察局中壢分局龍興派出所金融機構聯防機制通報單、內政部警政署反詐騙諮詢專線紀錄表各1份、第一銀行自動櫃員機交易明細2紙、台新銀行自動櫃員機交易明細3紙 1.證明告訴人范玉蘭遭詐欺集團成員以上開方式詐騙，於上開時間，匯出如上開款項至被告之台新銀行帳戶內之事實。 2.證明被告洪瑋辰則以每月報酬3萬元之代價，將其台新銀行帳戶提供予真實姓名年籍不詳、通訊軟體LINE暱稱「徐總」之人之事實。 
二、核被告洪瑋辰所為，係犯刑法第30條第1項前段、洗錢防制
    法第14條第1項之幫助洗錢及刑法第30條、第339條第1項之
    幫助詐欺取財等罪嫌。又被告以一行為觸犯上開兩罪，為想
    像競合犯，請依刑法第55條規定，從一重之幫助洗錢行為罪
    處斷。再被告雖有將上揭銀行帳戶之存摺、提款卡及密碼等
    資料提供予詐騙集團成員使用，惟其否認有因此取得任何對
    價，且綜觀卷內相關事證並無足證明被告確有藉此取得任何
    不法利得，是本件既無從證明被告洗錢、幫助詐欺取財之行
    為有何犯罪所得，且卷內復無證據可認被告曾自詐欺集團處
    獲取任何詐欺犯罪所得，是尚無從認定被告因上開洗錢、幫
    助詐欺取財之行為而有實際犯罪所得，自無犯罪所得應予宣
    告沒收之問題，附此敘明。
三、依刑事訴訟法第251條第1項提起公訴。
　　此　致
臺灣士林地方法院
中    華    民    國    109    年    12    月   14    日
　　　　　　　　　　　　　　　 檢察官   蔡 啟 文
本件正本證明與原本無異　
中　　華　　民　　國　  109　　年　　12    月　 29  　日
                               書記官   楊 宛 臻
附錄本案所犯法條全文：
洗錢防制法第14條第1項
有第二條各款所列洗錢行為者，處 7 年以下有期徒刑，併科新
臺幣 5 百萬元以下罰金。
前項之未遂犯罰之。
前二項情形，不得科以超過其特定犯罪所定最重本刑之刑。
中華民國刑法第30條
幫助他人實行犯罪行為者，為幫助犯。雖他人不知幫助之情者，
亦同。
幫助犯之處罰，得按正犯之刑減輕之。
中華民國刑法第339條第1項
意圖為自己或第三人不法之所有，以詐術使人將本人或第三人之
物交付者，處 5 年以下有期徒刑、拘役或科或併科 50 萬元以
下罰金。
以前項方法得財產上不法之利益或使第三人得之者，亦同。
前二項之未遂犯罰之。